臺灣新竹地方法院刑事判決
公　訴　人　臺灣新竹地方法院檢察署檢察官
被　　　告　丁○○
上列被告因過失傷害案件，經檢察官提起公訴（92年度偵字第
2920號），本院判決如下︰
    主  文
丁○○因過失傷害人，處有期徒刑伍月，如易科罰金，以佰元
折算壹日。
    事  實
一、丁○○於民國92年4月10日上午7時30分許，駕駛車牌號碼K9
    ─1537號自小客車，沿新竹縣峨眉鄉富興村台三線由南往北
    方向行駛於北向內側車道，行經台三線91.7公里處之道路彎
    道時，本應注意汽車行駛時，駕駛人應注意車前狀況，並隨
    時採取必要之安全措施，且在設有分向限制線之路段，禁止
    車輛跨越行駛，而依當時日間自然光線、路面為濕潤、無缺
    陷之柏油路面，且無不能注意之情事，竟疏未注意，侵入對
    向車道，適有丙○○駕駛車牌號碼JY─8999號自小客車，由
    北向南行駛於台三線之南向內側車道前往親民工專上班途中
    ，發現丁○○駕駛之上揭車輛侵入車道時，閃避不及而撞上
    ，致丙○○受有頭部外傷、左第三掌骨骨折、右第五蹠骨骨
    折之傷害。
二、案經丙○○訴由新竹縣警察局竹東分局報請臺灣新竹地方法
    院檢察署檢察官偵查起訴。
    理  由
一、認定犯罪事實所憑之證據及其認定之理由：
    訊據被告丁○○矢口否認在上開時、地有駛入對向車道之行
    為，辯稱：警員繪製的現場圖，其駕駛之車牌號碼K9─1537
    號停放位置沒有這麼上面，比較接近岔路口的中心位置，所
    攝的照片不對，告訴人的車子有掉到水溝裡面，不是平放在
    路上；又自己過失責任沒有這麼重，其車子行駛在內側車道
    ，是主幹線，告訴人的車從岔路支線道出來，是告訴人撞到
    我的云云，經查：
  (一)前開犯罪事實，業經告訴人丙○○指訴歷歷，且有行政院國
    軍退除役官兵輔導委員會竹東榮民醫院（下稱竹東榮民醫院
    ）診斷證明書、道路交通事故現場圖、調查報告表、現場照
    片等在卷可憑。
  (二)次查，就被告質疑車禍事故現場圖繪製及所攝照片是否正確
    乙節，證人甲○○即新竹縣警察局竹東分局富興派出所至現
    場處理員警在本院94年3月23日審理時到庭證述：「當時大
    約是7時30分，我接到勤務中心電話到現場。我到的時候比
    救護車早到3分鐘，我到的時候告訴人還在車上，被告已經
    在路旁，自己爬下車。我到現場時，沒有問被告丁○○、告
    訴人現場狀況如何，當時被告丁○○、告訴人丙○○都沒有
    辦法跟我陳述當時的情形，因為救護車在救人，所以我們沒
    有辦法詢問，所以我是事後在醫院的時候，再詢問兩造當事
    人。到現場時，沒有下雨，路是濕的，因為雨是之前下的。
    我到現場沒有詢問現場人員，本件車禍車輛應不可能有移動
    ，因為車禍現場離派出所只有4、500公尺，大約2、3分鐘的
    時間，所以現場不可能移動。現場圖、現場照片都是我所製
    作（及拍攝）的。拍攝現場照片、（及繪製現場圖）時，到
    目前為止，沒有發覺有誤差的地方。派出所只有我1個人。
    當時救護車救護傷患時，我也不知道有幾個人，他們沒有移
    動現場之車輛，我只知道救護人員有把告訴人的車門破壞，
    因為告訴人當時在車上。救護人員除了破壞車門之外，沒有
    破壞車子其他位置。當時我接到通報時，人在派出所。」等
    語綦詳。而徵諸證人甲○○係依法執行勤務之公務員，與被
    告素不相識，自無設詞誣陷被告之動機及目的，而致己身負
    偽證刑責之理，是其前開證言堪可採信，該現場圖及拍攝之
    現場照片應屬正確無誤。
  (三)再查，本件經送請中央警察大學交通學系副教授暨中央警察
    大學鑑識科學研究委員會交通事故鑑定小組鑑定，該小組召
    集人即鑑定人乙○○，於本院94年3月23日審理時到庭陳述
    鑑定報告，並播放碰撞過程模擬動畫（Microsoft Powerpoi
    nt），就本件事故依照現場地形、車輛撞擊情形如下：「
    一本案有關兩造之車輛以被告丁○○先生以藍色為代表、告
      訴人丙○○以黑色為代表。本案因為丁○○轉彎時，因為
      速度過快，且超過雙黃線，所以發生本案之車禍。車禍發
      生時，被告丁○○之車輛在原地轉了450度，而丙○○先
      生的車輛在車禍發生時，被碰撞到西側（應係指衝出路外
      ，側翻於南向路外水溝上，右側車身貼於南向水溝外之擋
      土牆）。
    二現場圖片看得出來，現場的掉落物沒有被移動。相片2的
      部分是第1張相片（係指車禍發生後，第一時間點兩輛車
      停放之位置），我們到現場去看，認為原來的現場圖沒有
      錯誤。丁○○的車輛是右前車角受損最嚴重，因為丁○○
      的車子在原地打轉，右側車身並且打到丙○○先生車輛的
      左側車身。
    三相片5的部分：丙○○在車上還沒有救出來，且由丙○○
      先生的車輛可以看出，最主要撞擊位置是車頭部分，車禍
      發生時，散落物不會馬上掉落下來。車尾部分之損壞是因
      為車子撞到擋土牆，才造成車尾損壞。（丙○○之車輛車
      頭嚴重損毀，主要受力點於前車頭中間偏左部分，力量傳
      導致車頂，在左側車身B柱上方有向下折角之變形；另左
      側車身亦有橫向撞擊內凹之擠壓變形痕跡。如照片5、10
      ）
    四丙○○的車輛在左側車尾部分沒有撞擊到，是因為車輛撞
      到擋土牆後，被擠壓到，所以才會造成車輛左後方的擠壓
      ，而且我們可以知道丙○○的車輛比較慢，因為他的車輛
      力量被抵銷掉，且沒有旋轉的軌跡。
    五救護車在救護的時候，因為丙○○先生還在車上，所以才
      會去移動到車輛。所以依照現場的軌跡看出，丙○○先生
      的車輛橫移，就是因為有被撞擊的力量，所以造成地上有
      橫移的痕跡。
    六丁○○車輛所受撞擊的力量是來在於車輛車頭的中心位置
      ，所以才會造成車輛的打轉，也因此丙○○的車輛幾乎近
      似滯留的現象。
    七若以我們鑑定的結果來還原現場的情形的話，我們可以推
      測兩車發生碰撞時，油漬留在交岔路口上方的位置（相片
      12.南向內側車道靠近中心分向限制線附近油漬痕跡）是
      在丙○○所行駛的車道上。
    八兩車發生碰撞，我們最主要的依據是速度差，而不是雙方
      所說的速度。
      結論：丁○○所駕駛的車輛K9─1537號自用小客車，由南
      向北行駛於台三線之北向內側車道，行經事故地點前的彎
      道因未減速慢行，導致侵入對向車道，撞擊由丙○○先生
      所駕駛的車輛JY─8999號自小客車為肇事原因，丙○○駕
      駛JY─8999號自用小客車，由北向南行駛於台三線之南向
      內側車道，發現K9─1537號自用小客車侵入車道閃避不及
      無肇事因素。」
  (四)復查，經檢察官詰問鑑定人：「（問：就本件車禍案件，丁○○車輛的質心位置在何處？是否每一車輛都相同？）大概
    都在駕駛座、引擎的中間位置。（問：請問質心其重要點在
    何處？）撞擊力量通過車體與質心的距離會形成力矩會影響
    車子的旋轉。（問：如何判斷本件車禍的情形，被告的車輛
    吃力點會在質心的右側？）我們是從車損的位置、特徵去鑑
    定。（問：告訴人車損的作用力是通過質心，如何判斷？）
    如果1個車輛的質心我們已經確定，再從車損的特徵，就可
    以把車輛發生碰撞的質心確定。（問：依照鑑定報告第14頁
    圖4的部分，車輛發生碰撞的時間點，為何作用力的方向與
    車行方向不同？）如果車輛接觸沒有角度的話，就會順著方
    向直行，但是如果車輛有碰撞到其他的力量，就會使原來的
    碰撞方向不同，不一定會使車輛順著原來的方向前進。所以
    車輛碰撞的接觸點不同，所以會造成作用力方向不同。（問
    ：如何判斷被告的車輛車速大於告訴人的車速？）如果告訴
    人的車速快的話，告訴人的車輛會直行，而不會被碰撞到旁
    邊的擋土牆方向。因此我們判斷丁○○的車輛大於丙○○車
    輛的速度。但是實際上大的速度多少，我們並沒有辦法判斷
    。」等語綦詳在卷，是本件依照現場散落物均在告訴人行駛
    之由北往南方向之車道上，被告行駛之由南往北方向車道上
    並無明顯之散落物，被告與告訴人2人駕駛車輛之撞擊點應
    係在被告逆向跨越告訴人所行駛之由北往南方向之內側車道
    上，且當時路面狀況濕潤，未見被告車子打滑而與地面摩擦
    之痕跡應係正常，是鑑定人之鑑定意見堪可採信。
  (五)又查，被告稱以車禍發生係告訴人自岔路開出所致，經本院
    詢問鑑定人：「（問：就本案整個現場判斷，告訴人是否可
    能由岔路出來？）鑑定報告17頁有說明此點，車禍現場的散
    落物在南下的車道，所以如果丙○○的車輛由岔路出來的話
    ，那丙○○先生車頭的車損情形不會這樣的，所以依據現場
    的跡證，丙○○先生的車輛不可能從東方美人岔路口出來。
    假設告訴人從岔路出來其車速較慢，遭到被告撞擊之後，應
    該會被擋住，不會跑到最後肇事終止位置。又假設告訴人車
    速較快，撞擊後，則應該連同被告的車子都會跑到撞擊地點
    的西側。另外，又如果告訴人的車輛已經通過路中，車子遭
    到撞擊則車頭不會有此車損的情狀。」等情在卷，又(1)依事
    故現場散落物分佈，兩車碰撞地點明確鑑定在南向內側車道
    。(2)丙○○之車輛若由該側門（係指東方美人茶行）駛出，
    甲（係指丁○○之車輛）、乙（係指丙○○之車輛）兩車之
    碰撞應為甲車車頭對乙車左車身或乙車車頭對甲車右車身，
    即便有可能甲車右前車頭對乙車左前車頭，但是碰撞角度大
    ，無法產生本案之車損特徵，並有鑑定報告書載明在卷足稽
    ，業已明確排除告訴人由岔路開入台三線道路之可能，且衡
    諸東方美人茶停車場係一封閉地點，事發時間又係星期四上
    班時間，告訴人於前往親民工專上班途中自不可能無端自該
    停車場駛出之理，堪認臺灣省車輛行車事故覆議鑑定委員覆
    議意見書內之「肆、肇事經過：丙○○駕駛自小客車，於92
    年4月10日上午7時30分許，沿新竹縣峨眉鄉富興村（台三線
    91.7公里處）東方美人茶富興展示中心停車場路口駛出時，
    適有丁○○駕駛自小客車沿台三線由頭份往峨眉方向行駛，
    2車撞及肇事。」自有違誤而不可採。
  (六)按汽車行駛時，駕駛人應注意車前狀況及兩車併行之間隔，
    並隨時採取必要之安全措施。又汽車在雙向二車道行駛時，
    在劃有分向限制線之路段，不得駛入來車之車道內。道路交
    通安全規則第94條第3項、第97條第2款分別定有明文。被告
    駕駛自小客車，行經上開路段時，自應遵守上開規定，且依
    車禍當時日間自然光線、路面為濕潤、無缺陷之柏油路面，
    且無不能注意之情事，有道路交通事故調查報告表(一)、(二)、
    現場照片在卷為憑。且本案經送請鑑定人乙○○鑑定，其鑑
    定結果業如前述即認被告丁○○為肇事原因，告訴人丙○○
    無肇事因素，亦有鑑定人乙○○94年3月18日製作之道路交
    通事故鑑定報告書附卷可參，被告雖一再指摘告訴人丙○○
    應負過失責任，空言漫指上述鑑定不公，既未見其依據，自
    不足採取。從而，被告辯稱告訴人丙○○有過失云云，本無
    足取，遑論本件事故無論告訴人有無過失，均無從解免被告
    過失肇事之刑事責任甚明。
  (七)末查，告訴人丙○○因本件車禍，受有頭部外傷、左第三掌
    骨骨折、右第五蹠骨骨折之傷害，有竹東榮民醫院診斷證明
    書1紙在卷可稽。又本案被告丁○○之過失行為與告訴人丙○○之受傷結果間有相當因果關係，被告過失傷害犯行，堪
    以認定。
二、論罪、科刑與適用之法律：
  (一)核被告丁○○所為，係犯刑法第284條第1項前段之過失傷害
    罪。
  (二)爰審酌被告駕車時未加謹慎小心，忽視其他用路人之安全，
    肇致本件車禍案件，實值非難，且本件被告肇事情節及過失
    程度不輕，告訴人丙○○所受傷害非輕，被告迄未與告訴人
    達成和解，犯罪後飾詞卸責之態度等一切情狀，量處如主文
    所示之刑，並諭知易科罰金折算之標準。
據上論斷，應依刑事訴訟法第299條第1項前段，刑法第284條第1
項前段、第41條第1項，罰金罰鍰提高標準條例第1條前段、第2
條，判決如主文。
本案經檢察官陳宏兆到庭執行職務。
中　　華　　民　　國　　94　　年　　3 　　月　　31　　日
                    刑事第二庭  審判長法  官  王銘勇
                                      法  官  鄭子俊
                                      法  官  林秋宜
以上正本證明與原本無異。
如不服本判決，應於判決送達後十日內向本院提出上訴狀（應附
繕本），上訴於臺灣高等法院。
中　　華　　民　　國　　94　　年　　3 　　月　　31　　日
                                      書記官  鄭明枝
附錄本案論罪科刑法條
刑法第284條第1項
因過失傷害人者，處六月以下有期徒刑、拘役或五百元以下罰金
，致重傷者，處一年以下有期徒刑、拘役或五百元以下罰金。
